臺灣彰化地方法院刑事判決　　九十三年度易字第一０三二號
　　公　訴　人　臺灣彰化地方法院檢察署檢察官
　　被　　　告　丙○○
上列被告因詐欺等案件，經檢察官聲請簡易判決處刑（九十三年
度偵字第五五八六、五七二二號），本院彰化簡易庭認不宜以簡
易判決處刑，簽移由刑事普通庭改依通常程序審理（九十三年度
彰簡字第七二七號），暨檢察官移請併案審理（九十三年度偵字
第一九六六七號），被告於準備程序中就被訴事實為有罪之陳述
，經告以簡式審判之旨，並聽取意見後，本院合議庭裁定由受命
法官獨任進行簡式審判程序，判決如下：
    主  　文
丙○○幫助連續意圖為自己不法之所有，以詐術使人將本人之物
交付，累犯，處有期徒刑肆月，如易科罰金，以佰元折算壹日
；又意圖為自己不法之所有，而侵占自己持有他人之物，累犯，
處有期徒刑月，如易科罰金，以佰元折算壹日。應執行有期
徒刑陸月，如易科罰金，以佰元折算壹日。
    犯罪事實
一、丙○○前分別因違反藥事法、麻醉藥品管理條例案件，先後
    經本院以八十三年度訴字第一二一六號、八十三年度易字第
    一三六號、八十三年度訴字第一四六八號判決判處有期徒刑
    八月、九月、五年六月確定，定應執行有期徒刑六年六月，
    於民國八十六年二月四日假釋付保護管束，於假釋期間又因
    違反麻醉藥品管理條例案件，經本院以八十七年度易字第三
    六九號判決判處有期徒刑九月確定，嗣遭撤銷假釋，再次入
    監執行所餘殘刑，於九十二年三月十日縮短刑期執行完畢。
    詎仍不知悔改，明知其向銀行行庫申請開立帳戶之存摺、提
    款卡等物如交付他人，可預見該蒐集帳戶之他人，有將取得
    之金融帳戶供作向他人詐騙財物、匯款或轉匯款等不法用途
    之可能，而其發生亦不違背其本意，猶仍在不確定故意下，
    基於幫助他人詐欺取財之犯意，於九十三年三月二十四日，
    在彰化縣彰化市○○路○段中山國小附近，將其所有之臺中
    英才郵局帳戶（於同年月十日申請開立，局號００二一六五
    ─四、帳號０二三二七六─九，下稱甲帳戶）、國泰世華商
    業銀行彰泰分行帳戶（於同年月二十二日申請開立，帳號0
    00000000000，下稱乙帳戶）存摺、提款卡、語
    音查詢功能密碼等物，一併交付予已成年之陳樹榮（未經起
    訴）用以抵償前欠之新臺幣（下同）五千元債務後轉予詐欺
    集團使用，以此方式幫助該詐欺集團向不特定人詐騙財物。
    嗣該詐欺集團取得前揭帳戶後，即意圖為自己不法所有，且
    基於概括之詐欺取財犯意，以「徐淑婷」名義，在報紙分類
    廣告版虛偽刊登辦理銀行信用貸款之不實廣告，誘騙欲貸款
    者撥打廣告上0000000000號電話與渠等聯絡，再
    指示欲貸款者將貸款保證金匯入指定之帳戶中，以騙取欲貸
    款者之金錢，適陳如均於同年月二十六日，甲○○於同年四
    月八日見上開報刊廣告後，信以為真，依廣告所留聯絡電話
    詢問貸款事宜，該詐欺集團成員即向渠等偽稱貸款須先繳交
    保證金等語，致使陳如均、甲○○不疑有詐，皆陷於錯誤，
    陳如均乃於同年月二十六日，匯款保證金二萬五千元至該詐
    欺集團指定之丙○○前揭甲帳戶內，甲○○則於同年四月十
    五日，將三萬五千三百元匯入該詐欺集團指定之丙○○前揭
    乙帳戶內，因該詐欺集團旋以電話向甲○○佯稱未收到保證
    金，致甲○○不疑有他，再依指示，復於同日匯款三萬九千
    六百十八元及六萬元、於同年月十六日匯款十萬元至丙○○
    前揭甲帳戶內，總計匯入二十三萬四千九百十八元。該詐欺
    集團於前開各筆款項匯入後，隨即予以提領一空，致使陳如
    均、甲○○各受有如上開匯出款項之損失。迨陳如均、甲○○查覺有異，知悉受騙後報案，經警循線查獲上情。
二、丙○○另於九十三年四月四日二十時四十分許，在彰化縣彰
    化市○○路三號一樓乙○○所經營之車頭輪業行租賃車牌號
    碼ＦＵＩ─四０六號機車一部，雙方約定每日租金五百元，
    租期至翌日即同年月五日二十時四十分止，詎丙○○於租賃
    期限屆滿後，因無力繳付違約金且欲繼續使用該機車，竟意
    圖為自己不法所有，變易持有為所有之意思，不依約歸還該
    機車，亦未再支付任何租金，而將之侵占入己，經乙○○於
    同年月十四日以郵局存證信函向丙○○催討，並多次以電話
    聯絡均未果，始知該機車已遭丙○○侵占。嗣乙○○報警處
    理，丙○○始於同年八月十三日十一時三十分許，帶同彰化
    縣警察局彰化分局員警在彰化縣彰化市○○路○段六四一號
    騎樓起獲該機車（已發還由乙○○領回）。
三、案經彰化縣警察局彰化分局報請臺灣彰化地方法院檢察署檢
    察官偵查後聲請簡易判決處刑暨移送併案審理。
    理  　由
一、上揭犯罪事實，業據被告丙○○於本院準備程序及審理中坦
    承不諱，且經被害人陳如均、甲○○、丙○○於警詢中指述
    綦詳，又其中關於被告幫助詐欺取財部分，有卷附國泰世華
    銀行自動櫃員機交易明細表及送金簿存根、國泰世華商業銀
    行存款相關業務申請書、存摺存款、郵政國內匯款執據、郵
    政存簿儲金立帳申請書、客戶歷史交易清單、報紙分類廣告
    等可稽，關於被告侵占部分，則有機車租賃契約書、贓物認
    領保管單、存證信函、照片等在卷得憑，足證被告之自白與
    事實相符。又常人至金融機構開立帳戶並非難事，如非供犯
    罪之非法使用，衡情自無置自己名義帳戶不用，而出價取得
    他人帳戶使用之必要。且金融帳戶事關存戶個人財產權益之
    保障，具高度專有性，該等專有物品如落入不明人士手中，
    極易被利用為財產犯罪工具，此係具備一般生活智識者皆能
    體察之常識。再詐欺集團使用他人存摺作為指示被害人匯款
    工具之犯罪類型層出不窮，並廣經各方媒體披載，常人對此
    均能知曉。本案被告為具基本智識之成年人，對於上開各情
    ，自有認識，竟仍任意將存摺、提款卡、語音查詢功能密碼
    等物交付予陳樹榮，其主觀上顯具有縱使他人取得該帳戶後
    ，作為詐欺取財指定匯款工具，亦不違背其本意之不確定故
    意至明。又被告僅交付帳戶，並未參與上開犯罪集團詐欺取
    財之構成要件行為，此外亦查無任何證據足資證明被告與該
    犯罪集團成員間有詐欺取財之犯意聯絡，是被告所為應僅構
    成詐欺取財之幫助行為。末查被告與車頭輪業行所簽立之租
    約期間係一日，然被告非僅未依約於期滿日將該機車交還，
    也未對車頭輪業行有任何交代，直至為警查獲後才偕同警方
    找到該車，足徵被告於租約期滿時，原不打算主動交還該車
    ，已變易持有為所有之意思，應可確定。綜上，本案事證明
    確，被告犯行，均堪認定，應依法論科。
二、核被告丙○○所為，係犯刑法第三十條第一項、第三百三十
    九條第一項之幫助詐欺取財罪及第三百三十五條第一項之普
    通侵占罪。其所犯上開二罪間，犯意各別，行為互殊，應予
    分論併罰。查上開詐欺集團成員所為如犯罪事實欄所示犯行
    ，應論以連續詐欺取財既遂罪，而被告係基於幫助之犯意，
    交付金融帳戶供作指定被害人匯款之帳戶，應論以幫助連續
    詐欺取財既遂犯，並依刑法第三十條第二項規定減輕其刑。
    檢察官移請併案審理部分，因與起訴部分具有連續犯之裁判
    上一罪關係，本院自得併予審理。次查，被告前分別因違反
    藥事法、麻醉藥品管理條例案件，先後經本院以八十三年度
    訴字第一二一六號、八十三年度易字第一三六號、八十三年
    度訴字第一四六八號判決判處有期徒刑八月、九月、五年六
    月確定，定應執行有期徒刑六年六月，於八十六年二月四日
    假釋付保護管束，於假釋期間又因違反麻醉藥品管理條例案
    件，經本院以八十七年度易字第三六九號判決判處有期徒刑
    九月確定，嗣遭撤銷假釋，再次入監執行所餘殘刑，於九十
    二年三月十日縮短刑期執行完畢乙情，有臺灣高等法院被告
    前案紀錄表及刑案資料查註紀錄表在卷可按，其受有期徒刑
    之執行完畢，五年內再犯本件法定本刑有期徒刑以上之罪，
    為累犯，應依法加重其刑，且與前開幫助犯減輕之情形，先
    加後減之。爰審酌被告平日素行，其任意提供帳戶予不法份
    子使用，非惟幫助詐騙者遂行詐財目的，同時使詐欺者得以
    隱匿真實身分，減少遭查獲之風險，愈使其肆無忌憚，加深
    犯罪之猖獗，惟酌及其犯後坦承犯行，態度良好，再者，被
    告僅係提供帳戶之幫助地位，並未實際參與詐騙集團之犯罪
    行為，其惡性較為輕微，另已將該機車交還車頭輪業行所造
    成之損害非鉅等一切情狀，分別量處如主文所示之刑，並均
    諭知易科罰金之折算標準，暨定其應執行之刑，以資懲儆。
據上論斷，應依刑事訴訟法第四百五十二條、第二百七十三條之
一第一項、第二百九十九條第一項前段、第三百十條之二、第四
百五十四條第一項，刑法第三十條、第三百三十九條第一項、第
三百三十五條第一項、第四十七條、第五十一條第五款、第四十
一條第一項前段，罰金罰鍰提高標準條例第一條前段、第二條，
判決如主文。
本案經檢察官田德煙到庭執行職務。
中    華    民    國  九十四    年   七   月    二十  日
                  刑事第一庭          法  官  周莉菁
以上正本證明與原本無異。
如不服本判決，應於判決送達後十日內向本院提出上訴狀 (須附
繕本)。
告訴人或被害人對於判決如有不服具備理由請求檢察官上訴者，
其上訴期間之計算係以檢察官收受判決正本之日期為準。
中    華    民    國  九十四    年   七   月    二十  日
                                      書記官  黃當易
附錄本判決論罪科刑法條：
刑法第三百三十九條第一項：
意圖為自己或第三人不法之所有，以詐術使人將本人或第三人之
物交付者，處五年以下有期徒刑、拘役或科或併科一千元以下罰
金。
刑法第三百三十五條第一項：
 意圖為自己或第三人不法之所有，而侵占自己持有他人之物者
，處五年以下有期徒刑、拘役或科或併科一千元以下罰金。
